【裁判字號】    92,上訴,1427
【裁判日期】    921223
【裁判案由】    強盜等
【裁判全文】
臺灣高等法院高雄分院刑事判決                  九十二年度上訴字第一四二七號
    上  訴  人  台灣高雄地方法院檢察署檢察官
    被      告  乙○○
    選任辯護人  吳春生
                吳俊昇
右上訴人因被告強盜等案件，不服臺灣高雄地方法院九十一年度訴字第二八八八號中
華民國九十二年六月六日第一審判決（起訴案號：臺灣高雄地方法院檢察署九十年度
偵字第二三三０二號），提起上訴，本院判決如左：
      主  文
原判決關於強盜部分撤銷。
乙○○以加害生命之事，恐嚇他人致生危害於安全，處有期徒刑拾月。
其他上訴駁回。
      事  實
一、乙○○於民國八十七年十月二十三日下午九時三十分許，未經許可，持有具有殺
    傷力之仿SMITH & WESSON廠轉輪手槍製造之改造金屬玩具手槍一把及具殺傷力之
    土造子彈一顆，至高雄市苓雅區○○○路一二０號千里馬理容店消費，直至同日
    下午十時五十分許，乙○○因認服務人員態度不佳及索價過高，竟在該店一樓櫃
    檯，取出上開槍、彈指著櫃檯人員甲○○頭部，而以加害生命之事恐嚇甲○○，
    致生危害於甲○○之安全，甲○○因心生畏懼，旋以手將改造金屬玩具手槍撥開
    ，導致乙○○擊發一顆子彈打破天花板玻璃（毀損部分未據告訴），而後乙○○
    即離去現場。嗣經甲○○報警，而於八十七年十一月二日下午二時四十分許，在
    高雄縣鳳山市○○路與五甲路口，為警查獲，扣得具有殺傷力之仿SMITH &
    WESSON 廠轉輪手槍製造之改造金屬玩具手槍二把及具殺傷力之土造子彈十二顆
    。
二、案經高雄縣警察局移送臺灣高雄地方法院檢察署檢察官偵查起訴。
      理  由
壹、撤銷改判部分
一、訊據被告乙○○矢口否認有右揭犯行，辯稱其因認服務人員態度不佳及消費金額
    過高，而與店內人員發生爭執，故取出槍、彈防身等語。
二、經查：
    (一)被告於八十七年十月二十三日下午九時三十分許，持有具有殺傷力之仿SMITH
      & WESSON廠轉輪手槍製造之改造金屬玩具手槍一把及具殺傷力之土造子彈一顆
      至千里馬理容店消費，嗣於同日下午十時五十分許，在該店一樓櫃檯，取出上
      開槍、彈指著櫃檯人員甲○○頭部，甲○○因心生畏懼，旋以手將改造金屬玩
      具手槍撥開，導致乙○○擊發一顆子彈打破天花板玻璃等事實，迭經被害人甲
      ○○於偵查及原審審理中指訴甚明（見偵查三卷第三九頁反面、原審卷第七四
      、一一二頁），證人羅純於偵查及原審審理中亦證稱：「．．．我只聽到『砰
      』一聲，然後天花板有一個洞．．．」、「．．．後來我有聽到『砰』一聲，
      我們幾個小姐就從後門離開，小姐有人喊說有人開槍．．．」等語（見偵查三
      卷第三九頁反面、原審卷第七五頁），並有被告進出千里馬理容店錄影帶翻拍
      照片、天花板毀損照片附卷及現場拾獲彈殼一個扣案可佐。又被告於原審審理
      中供述：「．．．我把槍拿出來．．．記得槍好像有撞到證人甲○○的頭．．
      ．」、「．．．我把錢包給甲○○看，說我錢不，甲○○有揮手，所以我就
      很生氣把槍拿出來．．．因為甲○○用手撥開槍枝，槍枝就走火射到天花板」
      、「．．．櫃台小姐．．．說要報警處理，我就很生氣把槍拿出來．．．結果
      櫃台小姐說你拿這個幹什麼，並用手撥開，槍枝就走火了．．．」等語（見原
      審卷第七七、八六、九六頁），核與被害人甲○○指訴大致相符，再參以被告
      對消費金額爭執後，當時並無其他特殊狀況發生，被告竟取出具有殺傷力之改
      造玩具手槍及具有殺傷力之子彈，而被害人甲○○苟未遭被告持槍指著頭部，
      豈有干冒危險以手撥開槍枝之舉動，是被告持搶恐嚇危害他人生命安全之犯意
      ，甚為顯明。從而，被害人甲○○指訴遭被告持槍指著頭部之情，應堪以採信
      。被告所辯其取出槍、彈係為防身等語，無非卸責之詞，不足採取。
    (二)被害人甲○○於原審固另證稱被告持槍指著其頭部，並要其交出錢財，經其以
      手撥開槍枝而擊發一顆子彈後，其與店內人員均害怕逃離，被告即將抽屜內之
      新台幣（下同）三萬元取走等語。然被告堅詞否認有強取被害人甲○○所有之
      三萬元之情，且互核被害人甲○○之指訴情節，被害人甲○○於第一次警詢時
      證稱：「（問：．．．店內或你有無金錢損失？）．．．店內和我本人也無任
      何財物金錢損失。」等語（見偵查一卷第四五頁），於第二次警詢時證稱：「
      ．．．因為朋友借錢拿來還我，共約三萬餘元放在抽屜內．．．適逢我開抽屜
      拿取現金，結果全被他搶走」、「鍾清山折回搶走參萬元後，說一句狠話：『
      若是我敢報案，要我無命』．．．」等語（見偵查一卷第四二、四三頁），嗣
      於偵查及原審審理中證稱：「．．．鍾清山開槍後，先出門去察看有無人過來
      ，再走進來，店內人員將我拉開，當時我正準備將錢收起來，大家都跑離現場
      ．．．等警方來我去察看櫃台裡三萬多元都不見．．．」、「．．．當天的三
      萬元是店內的某位小姐還我的，當天我沒有看到被告拿我的錢．．．」、「我
      們人都不在現場，警察來的時候，我們再進來發現錢不見了，我想被告的嫌疑
      最重，因為其他人都跑出去了」等語（見偵查三卷第三九頁反面～第四０頁、
      原審卷第七四、一一四頁），而被害人甲○○於台灣高雄地方法院八十八年度
      訴字第三四七號被告違反槍砲彈藥刀械管制條例案件審理中則結證稱：「（問
      ：被告在八十七年十月二十三日二十一時三十分許是否．．．搶你三萬多元？
      ）．．．他沒有搶我三萬多元，我們在爭執時羅純也在場」、「（問：為何在
      警訊中表示被告搶你三萬多元？）我印象中被告並沒有搶，我不知道為何筆錄
      是如此記載，我識字不多沒有仔細看筆錄如何記載就簽名了」等語（見原審卷
      第五三頁），前後反覆不一致，被害人甲○○此部分指訴，即難認無瑕疵可指
      。又證人羅純於警訊固曾證稱被告持槍向櫃台小姐表示有無財物等語（見偵查
      一卷第三九頁），然證人羅純嗣於偵查及原審審理中則證稱未聽清楚被告與甲
      ○○之對話，不知現場情況等語（見偵查三卷第三九～四０頁、原審卷第七五
      頁），是證人羅純之證述前後不一，亦無從據以佐證被告有強取財物之行為。
      此外復查無其他證據足佐被告有持槍強取被害人甲○○所有之三萬元犯行，被
      害人甲○○指訴被告有加重強盜犯行，尚不得遽採。
    綜上所述，被告持搶恐嚇危害他人生命安全，事證明確，犯行堪以認定。
三、核被告所為，係犯刑法第三百零五條恐嚇危害安全罪。公訴人固起訴認被告係涉
    犯刑法第三百三十條第一項之加重強盜罪嫌，但被告加重強盜犯行尚不能證明，
    已如前述，而公訴人所起訴加重強盜之犯罪事實與被告恐嚇危害安全之事實，二
    者基本事實同一，本院自得變更起訴法條逕予審判。
四、原審不察，遽予被告此部分無罪之諭知，尚有未洽，檢察官上訴意旨，指摘原判
    決此部分不當，非無理由，自應予撤銷改判。爰審酌被告因金錢糾紛，即持具有
    殺傷力之改造玩具手槍及具有殺傷力之子彈恐嚇他人，危害他人生命安全，惡性
    非輕，行為後亦未坦承犯行等一切情狀，量處如主文所示之刑。扣案之已擊發彈
    殼一個，既非被告供犯罪所用或犯罪所得之物，亦非違禁物，故不宣告沒收。
貳、上訴駁回部分
一、公訴意旨略以：被告於八十七年十月二十三日二十一時三十分許，未經許可，持
    有可發射金屬或子彈具殺傷力之仿轉輪改造金屬玩具手槍、具殺傷力之子彈，在
    高雄市苓雅區○○○路一二○號「千里馬理容店」內點羅純小姐按摩消費，之後
    竟拒不付款，並隨即下至一樓櫃檯，以上開手槍指著甲○○頭部，脅迫其交出現
    金，然為甲○○所拒並撥開其手槍至天花板，乙○○因而不慎擊發，致使甲○○
    及在場等人不能抗拒，並心生畏懼逃離閃避，乙○○遂將在櫃檯抽屜之現金新台
    幣（下同）三萬元取走逃逸。因認被告未經許可，持有可發射金屬或子彈具殺傷
    力之仿轉輪改造金屬玩具手槍、具殺傷力之子彈部分涉犯違反槍砲彈藥刀械管制
    條例第十一條第四項、第十二第四項之未經許可，持有具殺傷力之槍、彈罪嫌。
二、按案件曾經判決確定者，應諭知免訴之判決，刑事訴訟法第三百零二條第一款定
    有明文。又所謂曾經判決確定，係指曾經由法院為有罪、無罪、免刑或免訴之判
    決確定者而言（最高法院八十八年度台非字第五七號判決意旨可資參照）。
三、經查，被告於八十七年十月二十三日下午九時三十分許，在高雄市苓雅區○○○
    路一二○號千里馬理容店，未經許可持有之可發射金屬或子彈具殺傷力之仿轉輪
    改造金屬玩具手槍一把，已於八十七年十一月二日下午二時四十分許，在高雄縣
    鳳山市○○路與國泰路口，為警當場查扣（共扣得具有殺傷力之仿SMITH & WES-
    SON廠轉輪手槍製造之改造金屬玩具手槍二把及具殺傷力之土造子彈十二顆及其
    他改造槍枝工具），業據被告供述在卷（見偵查一卷第二九─一頁），而被告未
    經許可持有具殺傷力之槍、彈犯行，已經公訴人於八十八年一月十九日以八十七
    年度偵字第二五六二○號提起公訴，嗣經原審於九十年十一月三十日以八十八年
    度訴字第三四七號判決被告免訴確定，此均有八十七年度偵字第二五六二○號起
    訴書及八十八年度訴字第三四七號刑事判決在卷足憑（見原審卷第一三三～一四
    五頁）。是公訴人就曾經判決免訴確定之違反槍砲彈藥刀械管制條例犯罪事實重
    新提起公訴，自應依法諭知免訴判決。
四、原審以被告此部分曾經判決免訴確定，諭知免訴判決，核無不合，檢察官上訴意
    旨，仍執前詞，指摘原審判決此部分不當，為無理由，應予駁回。
參、被告侵占遺失物罪已經原審判決確定。
據上論結，應依刑事訴訟法第三百六十八條、第三百六十九條第一項前段、第三百六
十四條、第二百九十九條第一項前段、第三百條、刑法第三百零五條、罰金罰鍰提高
標準條例第一條前段，判決如主文。
本案經檢察官方娜蓉到庭執行職務。
中      華      民      國    九十二    年    十二      月    二十三    日
                              臺灣高等法院高雄分院刑事第一庭
                                  審判長法官  曾永宗
                                        法官  邱永貴
                                        法官  郭玫利
右正本證明與原本無異。
檢察官如不服本判決應於收受本判決後十日內向本院提出上訴書狀，其未述上訴理
由者，並得於提起上訴後十日內向本院補提理由書狀（均須按他造當事人之人數附繕
本)「切勿逕送上級法院」。
                                      書記官  鄭靜芳
中    華    民    國      九十二      年      十二      月     二十四   日
附錄本判決論罪科刑法條
刑法第三百零五條：
以加害生命、身體、自由、名譽、財產之事，恐嚇他人致生危害於安全者，處二年以
下有期徒刑、拘役或三百元以下罰金。


司法院資訊處製作；財團法人民間司法改革基金會備份。
